---
title: "R Notebook"
output:
  html_document:
    df_print: paged
---

```{r}
library(readr)
library(dplyr)
library(countrycode)
df <- read_csv("survey_results_public.csv")

```

```{r}
DFF <- select(df, MainBranch, Country,Gender,Age, YearsCode, YearsCodePro ,EdLevel,Employment, JobSat, OrgSize, WorkWeekHrs, NEWOvertime, NEWOnboardGood, JobSeek, NEWLearn, LanguageWorkedWith,PlatformWorkedWith)
DF_USA <- DFF[DFF$Country == "United States" & !is.na(DFF$Country) & DFF$MainBranch == "I am a developer by profession" & !is.na(DFF$MainBranch), ][3:17]
DF_LC <- cbind(region = as.character(countrycode(sourcevar = DFF$Country,
                            origin = "country.name",
                            destination = "region")), DFF)
DF_LC <- DF_LC[DF_LC$region == "Latin America & Caribbean" & !is.na(DF_LC$region) & DFF$MainBranch == "I am a developer by profession" & !is.na(DFF$MainBranch), ][, 4:18]
DF_MIX <- cbind(region = as.character(countrycode(sourcevar = DFF$Country,
                            origin = "country.name",
                            destination = "region")), DFF)
DF_MIX <- DF_MIX[((DF_MIX$region == "Latin America & Caribbean" & !is.na(DF_MIX$region)) | (DF_MIX$Country == "United States" & !is.na(DF_MIX$Country))) &  DF_MIX$MainBranch == "I am a developer by profession" & !is.na(DF_MIX$MainBranch), ][, 3:18]
DF_MIX$Country[DF_MIX$Country != "United States"] <- "SA"
DF_MIX$Country[DF_MIX$Country == "United States"] <- "USA"
colnames(DF_MIX)[which(names(DF_MIX) == "Country")] <- "Region"
DF_MIX
```


## **Tabla Descriptores**

+-------------------------------------------------------------------------------------------------------------------------------------------+------------------+------------------+
| Pregunta                                                                                                                                  | Variable         | Tipo de Variable |
+===========================================================================================================================================+==================+==================+
| Which of the following describe you, if any? Please check all that apply. If you prefer not to answer, you may leave this question blank. | Genero           | Nominal          |
+-------------------------------------------------------------------------------------------------------------------------------------------+------------------+------------------+
| What is your age (in years)? If you prefer not to answer, you may leave this question blank.                                              | Edad             | Discreta         |
+-------------------------------------------------------------------------------------------------------------------------------------------+------------------+------------------+
| Including any education, how many years have you been coding in total?                                                                    | Años codeando    | Discreta         |
+-------------------------------------------------------------------------------------------------------------------------------------------+------------------+------------------+
|                                                                                                                                           |                  |                  |
+-------------------------------------------------------------------------------------------------------------------------------------------+------------------+------------------+
|                                                                                                                                           |                  |                  |
+-------------------------------------------------------------------------------------------------------------------------------------------+------------------+------------------+
|                                                                                                                                           |                  |                  |
+-------------------------------------------------------------------------------------------------------------------------------------------+------------------+------------------+
|                                                                                                                                           |                  |                  |
+-------------------------------------------------------------------------------------------------------------------------------------------+------------------+------------------+
|                                                                                                                                           |                  |                  |
+-------------------------------------------------------------------------------------------------------------------------------------------+------------------+------------------+
|                                                                                                                                           |                  |                  |
+-------------------------------------------------------------------------------------------------------------------------------------------+------------------+------------------+
|                                                                                                                                           |                  |                  |
+-------------------------------------------------------------------------------------------------------------------------------------------+------------------+------------------+
|                                                                                                                                           |                  |                  |
+-------------------------------------------------------------------------------------------------------------------------------------------+------------------+------------------+
|                                                                                                                                           |                  |                  |
+-------------------------------------------------------------------------------------------------------------------------------------------+------------------+------------------+
|                                                                                                                                           |                  |                  |
+-------------------------------------------------------------------------------------------------------------------------------------------+------------------+------------------+
|                                                                                                                                           |                  |                  |
+-------------------------------------------------------------------------------------------------------------------------------------------+------------------+------------------+
|                                                                                                                                           |                  |                  |
+-------------------------------------------------------------------------------------------------------------------------------------------+------------------+------------------+
|                                                                                                                                           |                  |                  |
+-------------------------------------------------------------------------------------------------------------------------------------------+------------------+------------------+

## Análisis de variables

### Genero
```{r}

#(strsplit(DF_USA$Gender, ";"))

#pie(DF_USA$Gender, na.rm = T)
```

### Edad
```{r}
boxplot(DF_MIX$Age~DF_MIX$Region, na.rm= T, xlab = "Region", ylab = "Edad")
abline(h=mean(DF_USA$Age, na.rm = TRUE), col = "red")
abline(h=mean(DF_LC$Age, na.rm = TRUE), col = "blue")
```
 
 Podemos observar que blablablabla

### Años Codeado
```{r}
boxplot(as.numeric(DF_MIX$YearsCode)~DF_MIX$Region, na.rm= T, xlab = "Region", ylab = "Años Codeando")
abline(h=mean(as.numeric(DF_USA$YearsCode), na.rm = TRUE), col = "red")
abline(h=mean(as.numeric(DF_LC$YearsCode), na.rm = TRUE), col = "blue")
```
### Años codeado profesionalmente
### Grado educativo
### Tipo de empleo
### Satisfacción con empleo
### Tamaño de organizacion en la que trabaja
### Horas trabajadas semanalmente
### Frecuencia de horas extra en el trabajo
