---
title: "R Notebook"
output:
  html_document:
    df_print: paged
---

```{r include=FALSE}
knitr::opts_chunk$set(warning=FALSE, comment=NA)
```

# Programadores profesionales

## Las diferencias en el aspecto educativo y laboral entre programadores de Estados Unidos y de América Latina en 2020

### Integrantes

-   Luis Berrospi 

-   Bryan Castillo *(líder)*

-   Luis Robledo

-   Jorge Collazos

-   Nincol Quiroz

### Actividades

| Semana      | Actividad                                                    |
|-------------|--------------------------------------------------------------|
| 2           | Búsqueda de temas y Bases de datos                           |
| 2 **(P0)**  | Realizar documento                                           |
| 3           | Definir variables y datos                                    |
| 4           | Realizar Introducción y objetivos                            |
| 5 **(P1)**  | Clasificar y describir variables                             |
| 6           | Feedback P1 y descripción de datos                           |
| 7           | Identificar modelos de variable aleatoria                    |
| 8 **(P2)**  | Hipótesis de relación entre variables                        |
| 9           | Feedback P2                                                  |
| 10          | Realizar análisis de fiabilidad                              |
| 11          | Realizar pruebas de hipótesis o intervalos de confianza      |
| 12          | Revisar relaciones entre variables (regresión)               |
| 14 **(P3)** | Revisar Formato de entrega                                   |
| 15          | Feedback P3 y revisar variables más importantes del proyecto |
| 16 **(P4)** | Reflexión sobre preguntas iniciales                          |

### Introducción

Son muchas las personas que se dedican profesionalmente a programar en todo el mundo. Sin embargo, las características de estas y el contexto en el que viven no son iguales. Se tiene la idea de que el lugar en el que habitan los programadores profesionales influye bastante tanto en su situación laboral como en la educativa por lo que decidimos realizar este análisis concentrándonos en lugares bastante distintos entre si en el aspecto socioeconómico, Latino América y Estados Unidos.

### Importancia del estudio

Este estudio es importante porque se logrará observar si es que realmente existen estas diferencias. Además, si es en verdad están presentes, se podrán identificar que aspectos involucran para poder sugerir que es lo que una región está haciendo mejor o peor que la otra y se pueda encontrar una solución. Este estudio permitirá señalar exactamente cuales son los problemas para poder idear, en un futuro, la solución correcta.

### Objetivos

En este estudio tenemos los siguientes objetivos:

-   Identificar la existencia de diferencias en el aspecto educativo y laboral entre programadores profesionales de América Latina y Estados Unidos.

-   Identificar el grado de las diferencias, así como cuales son las que presentan mayor brecha

-   Identificar las variables que no presentan diferencia alguna

### Preguntas de investigación

Para lograr los objetivos, se plantean las siguientes preguntas de investigación:

-   ¿Cuál es la diferencia entre el género y las edades de los desarrolladores profesionales según la región en la que viven?

-   ¿Cómo influye la región en la que viven los desarrolladores profesionales en su educación?

    -   ¿Como influencia la región en la que habitan los desarrolladores profesionales en su grado educativo?

    -   ¿Como influye la región en la viven que los desarrolladores profesionales en la edad a la que escribieron su primer programa?

    -   ¿De qué manera influye la región en la que viven los desarrolladores profesionales en la frecuencia con la que aprenden un nuevo lenguaje/framework?

-   ¿Cómo influye la región en la que habitan los desarrolladores profesionales en su trabajo?

    -   ¿Cómo influye la región en la que los desarrolladores profesionales viven en las empresas en las que trabajan?

    -   ¿Existe diferencia entre los años que llevan programando de manera profesional los desarrolladores de Estados Unidos y los de América Latina?

    -   ¿Cómo influye la región en la que los desarrolladores profesionales viven en su situación de búsqueda laboral?

    -   ¿Cómo influye la región en la que los desarrolladores profesionales viven en la forma en la que trabajan?

    -   ¿Existe una relación entre la remuneraron anual total y la región en la que los desarrolladores viven?

-   ¿Cómo son las diferencias entre relaciones de variables de las dos regiones?

    -   ¿Existe diferencia entre la relación que hay entre la edad de los desarrolladores profesionales y los años que llevan programando profesionalmente?
    
    -   ¿Cuál es la diferencia entre regiones de la relación que existe entre la edad y la remuneración anual de los programadores profesionales que trabajan tiempo parcial?
    
    -   ¿Cuál es la diferencia que existe entre regiones de la relación entre los años de experiencia y el sueldo de los programadores que traban en empresas pequeñas?


### Marco teórico

-   **Población objetivo:** Personas que son o fueron programadores profesionales y son de América Latina o de Estados Unidos

-   **Muestra:** Programadores profesionales que usan constantemente el foro "Stack Overflow"

-   **Muestreo:** Por conveniencia

-   **Base de Datos:** La base de datos es el resultado de la Stack Overflow Developer Survey 2020, esta encuesta busca saber cómo cualquier persona que sabe programar es que aprenden, cuales herramientas usan y como se relacionan con el foro. La base de datos cuenta con cerca de 65000 observaciones totales y 61 variables, pero para este trabajo, delimitamos las observaciones según lo realmente necesitábamos.

    -   [Stack Overflow survey 2020 CSV y Cuestionario](https://insights.stackoverflow.com/survey/?_ga=2.142137586.1351526073.1621523165-1106211812.1621523165)

```{r include=FALSE, paged.print=FALSE, results=FALSE}
#install.packages("countrycode")
#install.packages("modeest")
library(readr)
library(dplyr)
library(countrycode)
library(ggplot2)
library(modeest)
library(Rlab)

df <- read_csv("survey_results_public.csv")
df <- df[!(df$Age == "1" &  !is.na(df$Age)),]
df <- df[!(df$Age == "10" &  !is.na(df$Age)),]
df <- df[!(df$Age == "99" &  !is.na(df$Age)),]
```

**Limpieza de datos:**

Se cargó la base de datos original y se procedió a revisar los datos de las personas en las regiones que nos interesan. Se pudo observar que personas que marcaron que tenían la edad de 1, 10 y 99 años, tenían otros datos irreales, como cantidad de horas trabajadas semanalmente muy altas o les faltaba una cantidad importante de datos, por estos motivos consideramos que eran datos inválidos y fueron eliminados del data frame. A lo largo del trabajo, se reconocerá la existencia de más datos erróneos; sin embargo, ya no se eliminarán las observaciones completas, simplemente se les asignará NA para que no afecte la representatividad de otras variables. Cuando esto suceda se comentará antes del análisis de las variables.

**Segmentación del *Data Frame* original*:**

```{r warning=FALSE}
DFF <- select(df, MainBranch, Country,Gender,Age, ConvertedComp, YearsCodePro ,EdLevel,Employment, JobSat, OrgSize, WorkWeekHrs, NEWOvertime, NEWOnboardGood, JobSeek, NEWLearn, LanguageWorkedWith, Age1stCode)

DFF$YearsCodePro[DFF$YearsCodePro == "Less than 1 year"] <- NA
DFF$YearsCodePro[DFF$YearsCodePro == "More than 50 years"] <- NA


DFF$Age1stCode[DFF$Age1stCode == "Older than 85"] <- NA
DFF$Age1stCode[DFF$Age1stCode == "Younger than 5 years"] <- NA

DFF$YearsCodePro <- as.double(DFF$YearsCodePro)
DFF$Age1stCode <- as.double(DFF$Age1stCode)

DF_USA <- DFF[DFF$Country == "United States" & !is.na(DFF$Country) & DFF$MainBranch == "I am a developer by profession" & !is.na(DFF$MainBranch), ][3:17]
DF_LA <- cbind(region = as.character(countrycode(sourcevar = DFF$Country,
                            origin = "country.name",
                            destination = "region")), DFF)
DF_LA <- DF_LA[DF_LA$region == "Latin America & Caribbean" & !is.na(DF_LA$region) & DFF$MainBranch == "I am a developer by profession" & !is.na(DFF$MainBranch), ][, 4:18]
DF_MIX <- cbind(region = as.character(countrycode(sourcevar = DFF$Country,
                            origin = "country.name",
                            destination = "region")), DFF)
DF_MIX <- DF_MIX[((DF_MIX$region == "Latin America & Caribbean" & !is.na(DF_MIX$region)) | (DF_MIX$Country == "United States" & !is.na(DF_MIX$Country))) &  DF_MIX$MainBranch == "I am a developer by profession" & !is.na(DF_MIX$MainBranch), ][, 3:18]
DF_MIX$Country[DF_MIX$Country != "United States"] <- "América Latina"
DF_MIX$Country[DF_MIX$Country == "United States"] <- "Estados Unidos"
colnames(DF_MIX)[which(names(DF_MIX) == "Country")] <- "Region"
```

Se crearon dos *data frames*: DF_USA para guardar los datos de los programadores profesionales de Estados Unidos con 9454 observaciones y DF_LA para los datos de los de América Latina con 3032 observaciones. El estudio original contenía 61 variables, entre las cuales se encontraban múltiples relacionadas con el uso del foro y que no resultaban interesaban para este estudio, respecto a las demás variables, se decidió seleccionar 15 que consideramos claves para describir la situación educativa y laboral de los programadores profesionales y contestar las preguntas de investigación. Por último, se decidió crear un tercer *data frame*, DF_MIX que represente la unión de los dos anteriores con una variable más, "Región" para distinguirlos entre los que son de Estados Unidos y de América Latina, con el objetivo de simplificar el cálculo a nivel de código de algunos descriptores en el futuro.

#### Integridad de los datos

**Datos Faltantes(%):**

```{r, comment=NA}
round(sum(is.na(DF_MIX))/(nrow(DF_MIX)*ncol(DF_MIX))*100, 2)
```

**Observaciones incompletas(%):**

```{r, comment=NA}
100 - round(sum(complete.cases(DF_MIX))/(nrow(DF_MIX))*100, 2)
```

Se puede ver que existe un gran porcentaje de observaciones incompletas (40.69%), sin embargo, a estas no les faltan muchos datos, pues solo tenemos 11.31% de datos faltantes. Por este motivo no se eliminarán las observaciones incompletas pues reduciría la representatividad de la muestra, así que lo que se hará será no considerar los datos NA para los indicadores en los que estos estén presentes.

### **Tabla descriptores**

A continuación, se especifican las variables con las que trabajaremos para responder a las preguntas de investigación, se muestran su nombre y tipo, así como la pregunta que se realizó originalmente en la encuesta del foro.

+-------------------------------------------------------------------------------------------------------------------------------------------------------------------------------------------------------------------------------------------------------------------------------------------------------------------------------------+----------------------------------------------------------+------------------+
| Pregunta                                                                                                                                                                                                                                                                                                                            | Variable                                                 | Tipo de Variable |
+=====================================================================================================================================================================================================================================================================================================================================+==========================================================+==================+
| Which of the following describe you, if any? Please check all that apply. If you prefer not to answer, you may leave this question blank.                                                                                                                                                                                           | Género                                                   | Nominal          |
+-------------------------------------------------------------------------------------------------------------------------------------------------------------------------------------------------------------------------------------------------------------------------------------------------------------------------------------+----------------------------------------------------------+------------------+
| What is your age (in years)? If you prefer not to answer, you may leave this question blank.                                                                                                                                                                                                                                        | Edad                                                     | Discreta         |
+-------------------------------------------------------------------------------------------------------------------------------------------------------------------------------------------------------------------------------------------------------------------------------------------------------------------------------------+----------------------------------------------------------+------------------+
| Which of the following best describes the highest level of formal education that you've completed?                                                                                                                                                                                                                                  | Grado educativo                                          | Ordinal          |
+-------------------------------------------------------------------------------------------------------------------------------------------------------------------------------------------------------------------------------------------------------------------------------------------------------------------------------------+----------------------------------------------------------+------------------+
| At what age did you write your first line of code or program? (e.g., webpage, Hello World, Scratch project)                                                                                                                                                                                                                         | Edad a la que realizó primer programa                    | Discreta         |
+-------------------------------------------------------------------------------------------------------------------------------------------------------------------------------------------------------------------------------------------------------------------------------------------------------------------------------------+----------------------------------------------------------+------------------+
| How frequently do you learn a new language or framework?                                                                                                                                                                                                                                                                            | Frecuencia de aprendizaje de un nuevo lenguaje/FrameWork | Ordinal          |
+-------------------------------------------------------------------------------------------------------------------------------------------------------------------------------------------------------------------------------------------------------------------------------------------------------------------------------------+----------------------------------------------------------+------------------+
| Approximately how many people are employed by the company or organization you currently work for?                                                                                                                                                                                                                                   | Rango de cantidad de empleados en lugar de trabajo       | Ordinal          |
+-------------------------------------------------------------------------------------------------------------------------------------------------------------------------------------------------------------------------------------------------------------------------------------------------------------------------------------+----------------------------------------------------------+------------------+
| How satisfied are you with your current job? (If you work multiple jobs, answer for the one you spend the most hours on.)                                                                                                                                                                                                           | Satisfacción laboral                                     | Ordinal          |
+-------------------------------------------------------------------------------------------------------------------------------------------------------------------------------------------------------------------------------------------------------------------------------------------------------------------------------------+----------------------------------------------------------+------------------+
| Do you think your company has a good onboarding process? (By onboarding, we mean the structured process of getting you settled in to your new role at a company)                                                                                                                                                                    | Buen proceso de incorporación a lugar de trabajo         | Nominal          |
+-------------------------------------------------------------------------------------------------------------------------------------------------------------------------------------------------------------------------------------------------------------------------------------------------------------------------------------+----------------------------------------------------------+------------------+
| NOT including education, how many years have you coded professionally (as a part of your work)?                                                                                                                                                                                                                                     | Años programando profesionalmente                        | Discreta         |
+-------------------------------------------------------------------------------------------------------------------------------------------------------------------------------------------------------------------------------------------------------------------------------------------------------------------------------------+----------------------------------------------------------+------------------+
| Which of the following best describes your current job-seeking status?                                                                                                                                                                                                                                                              | Situación de búsqueda de empleo                          | Nominal          |
+-------------------------------------------------------------------------------------------------------------------------------------------------------------------------------------------------------------------------------------------------------------------------------------------------------------------------------------+----------------------------------------------------------+------------------+
| Which of the following best describes your current employment status?                                                                                                                                                                                                                                                               | Tipo de empleo                                           | Nominal          |
+-------------------------------------------------------------------------------------------------------------------------------------------------------------------------------------------------------------------------------------------------------------------------------------------------------------------------------------+----------------------------------------------------------+------------------+
| Which programming, scripting, and markup languages have you done extensive development work in over the past year, and which do you want to work in over the next year? (If you both worked with the language and want to continue to do so, please check both boxes in that row                                                    | Lenguajes con los que se trabajó                         | Nominal          |
+-------------------------------------------------------------------------------------------------------------------------------------------------------------------------------------------------------------------------------------------------------------------------------------------------------------------------------------+----------------------------------------------------------+------------------+
| how often do you work overtime or beyond the formal time expectation of your job?                                                                                                                                                                                                                                                   | Frecuencia de horas extra                                | Ordinal          |
+-------------------------------------------------------------------------------------------------------------------------------------------------------------------------------------------------------------------------------------------------------------------------------------------------------------------------------------+----------------------------------------------------------+------------------+
| On average, how many hours per week do you work? Please enter a whole number in the box.                                                                                                                                                                                                                                            | Horas de trabajo semanales                               | Discreta         |
+-------------------------------------------------------------------------------------------------------------------------------------------------------------------------------------------------------------------------------------------------------------------------------------------------------------------------------------+----------------------------------------------------------+------------------+
| What is your current total compensation (salary, bonuses, and perks, before taxes and deductions), in USD? Please enter a whole number in the box below, without any punctuation. If you are paid hourly, please estimate an equivalent weekly, monthly, or yearly salary. If you prefer not to answer, please leave the box empty. | Remuneración anual en dolares                            | Discreta         |
+-------------------------------------------------------------------------------------------------------------------------------------------------------------------------------------------------------------------------------------------------------------------------------------------------------------------------------------+----------------------------------------------------------+------------------+

### Análisis de variables para responder preguntas de investigación

#### ¿Cuál es la diferencia entre el género y las edades de los desarrolladores profesionales según la región en la que viven?

Se decidió realizar un análisis de aspectos generales como lo son la edad y el género de los desarrolladores previo al del aspecto educativo y laboral para poder mostrar otras variables que también se consideraron importantes, pero no se podían clasificar en esas dos categorías.

##### Variable: Género

Se procederá a analizar la variable de género, pues esta permitirá ver si es que existe una brecha de género entre las personas que son desarrolladores profesionales y si esta depende de la región en la que viven.

```{r}

temp = DF_USA$Gender[!is.na(DF_USA$Gender)]
gender_vec_USA <- vector()
gender_vec_LA <- vector()
for (pal in temp) {
  for (sub_pal in strsplit(pal, ";")) {
    gender_vec_USA <- c(gender_vec_USA, sub_pal)
  }
}
temp = DF_LA$Gender[!is.na(DF_LA$Gender)]
gender_vec <- vector()
for (pal in temp) {
  for (sub_pal in strsplit(pal, ";")) {
    gender_vec_LA <- c(gender_vec_LA, sub_pal)
  }
}

layout(matrix(c(1,2,3,3), ncol=2, byrow=TRUE), heights=c(10, 1))
par(mai=rep(0.5, 4))

temp = table(gender_vec_USA)
man <- round(temp[1]/length(gender_vec_USA)*100,2)
other <- round(temp[2]/length(gender_vec_USA)*100,2)
woman <- round(temp[3]/length(gender_vec_USA)*100,2)
pie(table(gender_vec_USA), main = "Estados Unidos", labels = c(paste(man, "%", sep = ""), paste(other, "%", sep = ""), paste(woman, "%", sep = "")), col = c("skyblue","orange","red"))
temp = table(gender_vec_LA)

man <- round(temp[1]/length(gender_vec_LA)*100,2)
other <- round(temp[2]/length(gender_vec_LA)*100,2)
woman <- round(temp[3]/length(gender_vec_LA)*100,2)
pie(table(gender_vec_LA), main = "América Latina", labels = c(paste(man, "%", sep = ""), paste(other, "%", sep = ""), paste(woman, "%", sep = "")), col = c("skyblue","orange","red"))
par(mai=c(0,0,0,0))
plot.new()
legend(x="center", ncol=3,legend=c("Hombre","Otros","Mujer"),
       fill=c("skyblue","orange","red"))

```

Se decidió utilizar el gráfico de pie porque se cuenta con pocas categorías y las diferencias entre estas resaltan bastante. Se puede observar como, si bien la proporción de mujeres que se dedican en Estados Unidos es el doble que la proporción en América Latina, en ambas regiones la brecha de género es bastante grande lo que lleva a la hipótesis, al analizar el indicador, de que la gran mayoría de los programadores profesionales y que esto no depende la región en la que viven.

##### Variable: Edad

A continuación, se analizará la variable edad, para identificar si es que hay diferencia entre las edades de las personas que se dedican profesionalmente a la programación en Estados Unidos y América Latina

```{r, warning=FALSE, comment=NA}

boxplot(DF_MIX$Age~DF_MIX$Region, na.rm= T, xlab = "Edad", ylab = "Región", notch=TRUE, horizontal = TRUE, main='Edad de programadores por región')
abline(v=mean(DF_USA$Age, na.rm = TRUE), col = "red", lwd=2)
abline(v=mean(DF_LA$Age, na.rm = TRUE), col = "blue",lwd=2)
legend(60,1.7,legend=c("media EEUU", "media Latam"),col=c("red", "blue"),lwd=2)
```

Se decidió usar un gráfico de cajas y bigotes porque este permite observar múltiples indicadores numéricos a la vez. Se puede apreciar en este indicador gráfico que las edades de los programadores profesionales están más concentradas en América Latina, para comprobar esto se hacer uso del indicador de rango intercuartílico y se ve que en efecto, hay una diferencia de 3 años:

```{r}
IQR(DF_LA$Age, na.rm = TRUE)
IQR(DF_USA$Age, na.rm = TRUE)
```

Continuando con el análisis de la variable, se puede usar el promedio de la edad de los programadores para comparar fácilmente un representante de los programadores de cada región y ver si hay diferencia. Se puede notar que la edad de los profesionales de América Latina es de 30.15 mientras que en Estados Unidos es de 34.33, poco más que 4 años de diferencia.

```{r, comment=NA}
round(mean(DF_LA$Age, na.rm = TRUE), 2)
round(mean(DF_USA$Age, na.rm = TRUE),2)
```

Para finalizar con confirmación de una diferencia real, se hace uso del parámetro notch del gráfico de cajas y bigotes para ver si la diferencia entre las medianas es estadísticamente significativa con un 95% de intervalo de confianza, si estas se sobreponen, significa que prácticamente no hay diferencia de medianas, por el otro lado, si no se sobreponen si existe dicha diferencia. Este parámetro se seguirá utilizando a lo largo del estudio. En este caso se aprecia que las muescas no se superponen, por lo que podemos calcular las medianas y determinar cual es la diferencia real, pues puede que los promedios estén sesgados por valores atípicos. Existe una diferencia de 3 años.

```{r, comment=NA}
round(median(DF_LA$Age, na.rm = TRUE), 2)
round(median(DF_USA$Age, na.rm = TRUE),2)
```

Luego del análisis de la variable utilizando descriptores, se llega a la hipótesis de que si hay una diferencia entre la edad de los desarrolladores de Estados Unidos y la de los de América Latina. Sin embargo, esta no es abismal pues solo ronda los 3 y 4 años.

#### ¿Cómo influye la región en la que viven los desarrolladores profesionales en su educación?

Para responder esta pregunta se decidió realizar un análisis de aspectos generales como el grado educativo, la edad a la que realizó primer programa y la frecuencia de aprendizaje de un nuevo lenguaje, ya que estás brinda un panorama de la formación académica de los desarrolladores profesionales en las dos regiones (Estados Unidos y América Latina).

##### ¿Cómo influye la región en la que viven los desarrolladores profesionales en su grado educativo?

##### Variable: Grado educativo

Se analizará la variable grado educativo en ambas regiones porque permitirá ver si existe una brecha educativa entre los desarrolladores profesionales de Estados Unidos y América Latina.

```{r, warning=FALSE, comment=NA}
tableUSA_WFR <- table(DF_USA$EdLevel)
tableUSA <- prop.table(tableUSA_WFR)
tableUSA <- tableUSA[c(3, 6, 8, 9, 1, 2, 4, 7, 5)]
tablaUSA_DF <- data.frame(names(tableUSA_WFR), as.vector(tableUSA))
names(tablaUSA_DF) <- c('Grado estudio - Estados Unidos','Frecuencia Relativa')
tablaUSA_DF
names <- c("GA", "L", "NCE", "M", "OD", "EP", "TP", "ES", "ST")
names <- names[c(3, 6, 8, 9, 1, 2, 4, 7, 5)]
tableLA_WFR <- table(DF_LA$EdLevel)
tableLA <- prop.table(tableLA_WFR)
tableLA <- tableLA[c(3, 6, 8, 9, 1, 2, 4, 7, 5)]
tableLA_DF <- data.frame(names(tableLA_WFR), as.vector(tableLA))
names(tableLA_DF) <- c('Grado estudio - América Latina','Frecuencia Relativa')
tableLA_DF
layout(matrix(c(1,2,3,3), ncol=2, byrow=TRUE), heights=c(6, 2))
par(mai=rep(0.8, 4))
barplot(tableUSA, las=2, names.arg=names, main='Grados educativos en Estados Unidos', xlab = "Grados educativos",  ylab = "Frecuencia relativa", col=c("skyblue","orange","red","beige","aliceblue","black","azure", "burlywood3", "cornflowerblue"),xlim=c(0,10), ylim = c(0, 0.6), cex.names=0.8)
barplot(tableLA, las=2, names.arg=names, main='Grados educativos en América Latina', xlab = "Grados educativos",  ylab = "Frecuencia relativa", col=c("skyblue","orange","red","beige","aliceblue","black","azure", "burlywood3", "cornflowerblue"),xlim=c(0,10), ylim = c(0, 0.6), cex.names=0.8)
par(mai=c(0,0,0,0))
plot.new()
legend(x="center", ncol=2, legend = c("Nunca Completé ninguna Educación formal", "Escuela Primaria", "Escuela Secundaria", "Estudios Superiores sin obtener un Título", "Grado Asociado", "Licenciatura", "Maestría", "Título Profesional", "Otro Doctorado"), fill=c("skyblue","orange","red","beige","aliceblue","black","azure", "burlywood3", "cornflowerblue"))
```

En este estudio se contemplaron 9 diferentes grados de estudios, en algunos casos la diferencia entre ellos es abismal. Por lo tanto, para poder observar mejor las diferencias se utilizó gráficos de barra, además para poder tener una mejor visualización de las diferencias de frecuencia relativa entre Estados Unidos y América Latina se optó por poner los gráficos uno al costado de otro.

Los gráficos de barras muestran que la mayoría de los programadores tanto estadounidenses como latinoamericanos tienen licenciatura, si se compara, existe una mayor frecuencia relativa de programadores con licenciatura en Estados Unidos que en América Latina.

Por otro lado, en América Latina existe una mayor frecuencia relativa de programadores que no terminaron sus estudios universitarios en comparación con Estados Unidos.

Luego del análisis de la variable, se puede presentar la hipótesis de que la mayoría de los desarrolladores profesionales tanto de Estados Unidos como de América Latina tienen el grado académico de licenciados.

##### ¿Cómo influye la región en la que los desarrolladores profesionales viven en la edad a la que escribieron su primer programa?

##### Variable: Edad a la que realizó primer programa

Se analizará la variable edad a la que realizó primer programa en ambas regiones porque permitirá ver si existe una diferencia al momento de realizar su primer programa entre los desarrolladores profesionales de Estados Unidos y América Latina.

Para la limpieza de datos descartamos aquellos datos en donde la edad de primer programa de algún programador era mayor que la edad actual del mismo, ya que no tendría sentido que la edad a la que escribió su primer código sea mayor que la edad actual de algún programador. Además, se identificaron dos observaciones sumamente atípicas en América Latina, que contaban con 85 años como edad a la que realizaron su primer programa, y tenían su edad como NA, se decidió anular la variable para estas dos observaciones.

```{r, comment=NA, warning= FALSE}

DF_MIX$Age1stCode[(DF_MIX$Age1stCode > DF_MIX$Age)] <- NA
DF_MIX$Age1stCode[DF_MIX$Age1stCode == 85] <- NA
DF_USA$Age1stCode[(DF_USA$Age1stCode > DF_USA$Age)] <- NA
DF_LA$Age1stCode[(DF_LA$Age1stCode > DF_LA$Age)] <- NA
DF_LA$Age1stCode[DF_LA$Age1stCode == 85] <- NA

boxplot(as.numeric(DF_MIX$Age1stCode)~DF_MIX$Region, na.rm= TRUE, ylab = "Region", xlab = "Años", notch = TRUE, horizontal = TRUE, main='Edad primer programa por region')
abline(v=mean(as.numeric(DF_USA$Age1stCode), na.rm = TRUE), col = "red")
abline(v=mean(as.numeric(DF_LA$Age1stCode), na.rm = TRUE), col = "blue")

mean(DF_USA$Age1stCode, na.rm = TRUE)
legend(25, 1.7, legend=c("media EEUU", "media Latam"), col=c("red", "blue"),lwd=2 )
```

Decidimos utilizar un boxplot ya que nos permite ver múltiples descriptores de manera eficiente. Nos fijamos en que la diferencia de las medianas para comparar los valores y vemos que son estadísticamente significativas y que se diferencian en 2 años. Además, calculamos la media para ver el sesgo de la gráfica y vemos que al prácticamente coincidir con la media en el caso de América Latina, significa que la distribución es simétrica.

```{r, warning=FALSE}
median(DF_USA$Age1stCode, na.rm = TRUE)
median(DF_LA$Age1stCode, na.rm = TRUE)
```

Además, se puede apreciar que las edades de los programadores profesionales están más concentradas en América Latina, para comprobar ello se usa el rango intercuartílico, en este se puede apreciar una diferencia de 2 años.

```{r}
IQR(DF_USA$Age1stCode, na.rm = TRUE)
IQR(DF_LA$Age1stCode, na.rm = TRUE)
```

Para saber a que edad en promedio realizaron su primer programa se usará la media. Se puede notar que en América Latina la edad promedio es 15.94 y en Estados Unidos es 14.92, la diferencia es cercana a 1 año.

```{r}
round(mean(DF_USA$Age1stCode, na.rm = TRUE),2)
round(mean(DF_LA$Age1stCode, na.rm = TRUE), 2)

```

Luego del análisis de la variable, se llega a la hipótesis de que en Estados Unidos realizan su primer programa antes que en América Latina. Sin embargo, la diferencia es de apenas un poco más de un año, además en América Latina las edades están ms concentradas.

##### ¿Cómo influye la región en la que los desarrolladores profesionales viven en la frecuencia con la que aprenden un nuevo lenguaje?

##### Variable: Frecuencia de aprendizaje de un nuevo lenguaje

Se analizará la variable frecuencia de aprendizaje de un nuevo lenguaje en ambas regiones porque permitirá identificarla frecuencia de aprendizaje entre los desarrolladores profesionales de Estados Unidos y América Latina.

```{r, comment=NA}
#usa
temp = DF_USA$NEWLearn[!is.na(DF_USA$NEWLearn)]

tiemponames <- c("Pocos meses", "Una vez al año", "Pocos años", "Una por década")

tabla_NEWLearn_USA_F = table(temp)
tabla_NEWLearn_USA_FR = prop.table(tabla_NEWLearn_USA_F)
tabla_NEWLearn_USA_FR <- tabla_NEWLearn_USA_FR[c(1, 3, 4, 2)]
tabla_NEWLearn_USA_P = data.frame(tiemponames, as.vector(tabla_NEWLearn_USA_F), as.vector(tabla_NEWLearn_USA_FR))

names(tabla_NEWLearn_USA_P) <- c('Frecuencia de aprendizaje Estados Unidos', 'Frecuencia de aprendizaje', 'Frecuencia Relativa')
tabla_NEWLearn_USA_P


par(mfrow=c(1, 2))

barplot(tabla_NEWLearn_USA_FR, names.arg=tiemponames, xlab = 'Frecuencia de aprendizaje', ylab = 'Frecuencias Relativas', main="Estados Unidos", col=c("skyblue","orange","red","beige"), ylim = c(0,0.5), cex.names = 0.4, las =0.7)
#LA
temp2 = DF_LA$NEWLearn[!is.na(DF_LA$NEWLearn)]
tabla_NEWLearn_LA_F= table(temp2)
tabla_NEWLearn_LA_FR = prop.table(tabla_NEWLearn_LA_F)
tabla_NEWLearn_LA_FR <- tabla_NEWLearn_LA_FR[c(1, 3, 4, 2)]
tabla_NEWLearn_LA_P = data.frame(tiemponames, as.vector(tabla_NEWLearn_LA_F), as.vector(tabla_NEWLearn_LA_FR))

names(tabla_NEWLearn_LA_P) <- c('Frecuencia de aprendizaje América Latina', 'Frecuencia', 'Frecuencia Relativa')
tabla_NEWLearn_LA_P

barplot(tabla_NEWLearn_LA_FR, names.arg=tiemponames, xlab = 'Frecuencia de aprendizaje', ylab = 'Frecuencias Relativas', main="América Latina", col=c("skyblue","orange","red","beige"), ylim = c(0,0.5), cex.names = 0.4, las =0.7)

```

Para esta variable también se hace uso de un gráfico de barras ya que nos permite ver que "tiempo de aprendizaje" es más común, asimismo esto nos permite una comparación rápida entre ambas regiones para un mejor análisis.

Se observa que en USA la mayoría de los programadores aprenden un nuevo lenguaje cada año, seguido de pocos meses, mientras que en América Latina la mayoría aprenden un nuevo lenguaje cada pocos meses, seguido de un año. Resaltando que en América Latina hay un mayor ritmo de aprendizaje de un nuevo lenguaje.

También, podemos comprobar con la moda que la frecuencia de aprendizaje más común en Estados Unidos es un nuevo lenguaje por año, mientras que en América Latina en uno cada pocos meses.

```{r, comment=NA}
mlv(DF_USA$NEWLearn,  na.rm = TRUE)
mlv(DF_LA$NEWLearn, na.rm = TRUE)
```

Luego del análisis de la variable, se puede presentar la hipótesis que en Estados Unidos tiene una menor frecuencia de aprendizaje de un nuevo lenguaje que América Latina.

Después de analizar las siguientes variables: grado educativo, edad a la que realizó primer programa y frecuencia de aprendizaje de un nuevo lenguaje a través de los descriptores. Se llega a la hipótesis que en Estados Unidos tiene una menor frecuencia de aprendizaje de un nuevo lenguaje que en América Latina, pero en este país realizan su primer programa antes que en América Latina y no existe una diferencia entre el grado educativo de los programadores en ambas regiones.

#### ¿Cómo influye la región en la que los desarrolladores profesionales viven en su **trabajo**?

##### ¿Cómo influye la región en la que los desarrolladores profesionales viven en las empresas en las que trabajan?

Se procederá a realizar un análisis de las variables 'Tamaño de organización en la que trabaja', 'Satisfacción con empleo', y 'Proceso de incorporación' ya que estas variables ayudarán a comprobar con mayor precisión si realmente la región en donde los desarrolladores viven influye en las empresas en las que trabajan.

##### Variable: Tamaño de organización en la que trabaja

Se procederá a analizar la variable 'Tamaño de organización en la que trabaja' y comparar la cantidad de empleados de las empresas u organizaciones en la que los desarrolladores de América Latina y Estados Unidos trabajan

```{r, comment=NA}
empleados_LA <- table(DF_LA$OrgSize)
empleados_LA <- empleados_LA[c(9, 5, 2, 6, 4, 8, 1, 7, 3)]
empleados_USA <- table(DF_USA$OrgSize)
empleados_USA <- empleados_USA[c(9, 5, 2, 6, 4, 8, 1, 7, 3)]
legend_text <- c("1000 a 4999 empleados","10 a 19 eempleados", "10000 o más empleados", "100 a 499 empleados", "2 a 9 empleados", "20 a 99 empleados", "5000 a 9999 empleados", "500 a 999 empleados", "Solo yo")
legend_text <- legend_text[c(9, 5, 2, 6, 4, 8, 1, 7, 3)]
color_LA <- c("red", "yellow", "pink", "blue", "green", "orange", "black", "purple", "gray")
variables <- c(" "," "," "," "," "," "," "," "," ")

layout(matrix(c(1,2,3,3), ncol=2, byrow=TRUE), heights=c(7, 1))
par(mai=rep(0.8, 4))

barplot(empleados_USA/sum(empleados_USA), names.arg = variables, col = color_LA, ylab ="Frecuencias Relativas", las=2, ylim=c(0,0.4), xlim = c(0, 10), main = "Tamaño de las organizaciones o empresas en Estados Unidos", cex.main=0.8)

barplot(empleados_LA/sum(empleados_LA), names.arg = variables, col = color_LA, ylab ="Frecuencias Relativas", las=2, ylim=c(0,0.4), xlim = c(0, 10), main = "Tamaño de las organizaciones o empresas en América Latina", cex.main=0.8)

par(mai=c(0,0,0,0))
plot.new()
legend(x="center", ncol=3,legend=legend_text, fill=color_LA)

```

Al igual que en el apartado anterior se utiliza la gráfica de barras, debido a que la diferencias entre las frecuencias relativas no son muy grandes por lo tanto visualmente no se aprecia barras muy pequeñas como si su valor fuera 0. Según las gráficas de barras de Estados Unidos la mayoría de los encuestados labora en un entorno con 10000 o más empleados (frecuencia absoluta de 1915), así mismo en América Latina la mayoría de encuestados labora en un entorno de 20 a 99 empleados.

##### Variable: Satisfacción con empleo

Se procederá a realizar un análisis de esta variable para verificar la diferencia que hay en cuanto a la satisfacción de empleo de los desarrolladores de América Latina y Estados Unidos.

```{r, comment=NA}
variables1 <- c("MS", "AS", "NSN", "AI", "MI")
temp = DF_USA$JobSat[!is.na(DF_USA$JobSat)]
satis_vector_USA <- vector()
satis_vector_LA <- vector()
for (pal in temp) {
  for (sub_pal in strsplit(pal, ";")) {
    satis_vector_USA <- c(satis_vector_USA, sub_pal)
  }
}
temp = DF_LA$JobSat[!is.na(DF_LA$JobSat)]
satis_vector <- vector()
for (pal in temp) {
  for (sub_pal in strsplit(pal, ";")) {
    satis_vector_LA <- c(satis_vector_LA, sub_pal)
  }
}

layout(matrix(c(1,2,3,3), ncol=2, byrow=TRUE), heights=c(7, 1))
par(mai=rep(0.8, 4))


barplot(table(satis_vector_USA)/sum(table(satis_vector_USA)), main = "Estados Unidos", names.arg = variables1, col = c("blue","orange","yellow", "green", "red"), ylab ="Frecuencias Relativas", xlab = "Grado de satisfacción")



barplot(table(satis_vector_LA)/sum(table(satis_vector_LA)), names.arg = variables1 , main = "América Latina", col = c("blue","orange","yellow", "green", "red"), ylab ="Frecuencias Relativas", xlab = "Grado de satisfacción", ylim = c(0, 0.4))

par(mai=c(0,0,0,0))
plot.new()
legend(x="center", ncol=2,legend=c("Muy Satisfecho","Algo Satisfecho","Ni Satisfecho Ni insatisfecho", "Algo Insatisfecho", "Muy Insatisfecho"), fill=c("blue","orange","yellow", "green", "red"))
```

Los grados de satisfacción son 5 y la diferencia entre las frecuencias relativas no son grandes, por lo tanto, es visualmente mejor comparar la frecuencia relativa de los grados de satisfacción mediante barras rectangulares, de modo que en este apartado se utiliza el gráfico de barras. En la gráfica podemos ver que América Latina tiene un nivel de satisfacción mayor con su trabajo que Estado Unidos. Así mismo, en Estados Unidos el 48.18% de los encuestados están insatisfechos con su empleo. Además, la mayoría de los programadores en América Latina se encuentra ni satisfechos ni insatisfechos con su empleo.

##### Variable: Proceso de incorporación

Se Procederá a realizar un análisis de la variable 'Proceso de Incorporación' para verificar las diferencias que hay en el acoplamiento de nuevos desarrolladores en las empresas u organizaciones de América Latina y Estados Unidos. Esta variable responde a si es que las empresas donde los programadores encuestados trabajan tienen un buen proceso de incorporación.

```{r echo=FALSE, comment=NA}
layout(matrix(c(1,2,3,3), ncol=2, byrow=TRUE), heights=c(6, 1))
x_LA_s<-length(which(DF_LA$NEWOnboardGood=="Yes"))
x_LA_n<-length(which(DF_LA$NEWOnboardGood=="No"))
x_LA_m<-length(which(DF_LA$NEWOnboardGood=="Onboarding? What onboarding?"))
tot_x<-(sum(!is.na(DF_LA$NEWOnboardGood)))
x_LA_s<-round(x_LA_s*100/tot_x,2)
x_LA_n<-round(x_LA_n*100/tot_x,2)
x_LA_m<-round(x_LA_m*100/tot_x,2)
porc_LA<-c(x_LA_s,x_LA_n,x_LA_m)
x_LA_s<-length(which(DF_USA$NEWOnboardGood=="Yes"))
x_LA_n<-length(which(DF_USA$NEWOnboardGood=="No"))
x_LA_m<-length(which(DF_USA$NEWOnboardGood=="Onboarding? What onboarding?"))
tot_x<-(sum(!is.na(DF_USA$NEWOnboardGood)))
x_LA_s<-round(x_LA_s*100/tot_x,2)
x_LA_n<-round(x_LA_n*100/tot_x,2)
x_LA_m<-round(x_LA_m*100/tot_x,2)
porc_usa<-c(x_LA_s,x_LA_n,x_LA_m)

label<-paste(porc_LA,"%",sep=" ")
color<-c("yellow", "blue", "cadetblue")
pie(porc_LA, labels = label, clockwise=TRUE, main="América Latina",col=color)
label<-paste(porc_usa,"%",sep=" ")
pie(porc_usa, labels = label, clockwise=TRUE, main="Estados Unidos",col=color)

par(mai=c(0,0,0,0))
plot.new()
legend(x="center",c("Sí","No","¿Cuál proceso?"), fill=color,ncol=3)
```

Se uso gráficos de tortas ya que representa de manera ordenada y fácil de entender el porcentaje de respuestas a la pregunta por cada región y contamos con pocas categorías.

De estos gráficos, se puede observar que tanto en América Latina como en Estados Unidos, cerca al 45% de empresas tienen un buen proceso de incorporación, pero es ligeramente mejor en Estados Unidos, lo que implica que en América Latina existen más empresas con un mal proceso de incorporación o directamente, no tienen.

En base al análisis de estas tres variables, se llega a la hipótesis de que en Estados Unidos es más accesible conseguir un empleo en empresas grandes, a diferencia de América Latina. Así mismo, trabajar como desarrollador en Estados Unidos puede resultar más tedioso, ya que los desarrolladores de esta región se sienten más insatisfechos con su empleo, a diferencia de América Latina, donde hay un menor grado de insatisfacción, y un mayor grado de neutralidad. Además, se puede decir que el proceso de incorporación de nuevos empleados a las empresas es prácticamente igual en Estados Unidos y América Latina, ya que la diferencia de los resultados obtenidos en ambas regiones es mínima.

##### ¿Existe diferencia entre los años que llevan programando de manera profesional los desarrolladores de Estados Unidos y los de América Latina?

Se procederá a hacer un análisis de la variable "Años programando profesionalmente" que indica la cantidad de años que los desarrolladores llevan programando sin contar los años de educación en cada región para poder determinar si existe una diferencia u otro tipo de relación entre la variable y región.

#### Variable: Años programando profesionalmente

Para la limpieza de datos se utilizó el criterio de que una persona no puede tener más años codeando como profesional que años de vida, pues una situación como esta sería ilógica.

```{r, warning=FALSE, comment=NA}

DF_MIX$YearsCodePro[(DF_MIX$YearsCodePro > DF_MIX$Age) & !is.na(DF_MIX$YearsCodePro) & !is.na(DF_MIX$Age)]  <- NA
DF_LA$YearsCodePro[(DF_LA$YearsCodePro > DF_LA$Age) & !is.na(DF_LA$YearsCodePro) & !is.na(DF_LA$Age)]  <- NA
DF_USA$YearsCodePro[(DF_USA$YearsCodePro > DF_USA$Age) & !is.na(DF_USA$YearsCodePro) & !is.na(DF_USA$Age)]  <- NA

boxplot(as.numeric(DF_MIX$YearsCodePro)~DF_MIX$Region, na.rm= TRUE, ylab = "Región", xlab = "Años", notch = TRUE, horizontal = TRUE, main='Años programando profesionalmente por región')
abline(v=mean(as.numeric(DF_USA$YearsCodePro), na.rm = TRUE), col = "red")
abline(v=mean(as.numeric(DF_LA$YearsCodePro), na.rm = TRUE), col = "blue")
legend(25,1.7,legend=c("media EEUU", "media Latam"),col=c("red", "blue"),lwd=2)

```

Se decidió utilizar un gráfico de cajas y bigotes porque este ya incluye muchos otros descriptores numéricos, como la mediana y el rango intercuartílico. En este diagrama se observa que las medianas no se sobreponen en el rango de las muescas y que la de los programadores de Estados Unidos es más más alta por 2 años en comparación con la de los programadores de América Latina.

```{r}
round(median(DF_USA$YearsCodePro, na.rm = TRUE),2)
round(median(DF_LA$YearsCodePro, na.rm = TRUE), 2)
```

También destaca la diferencia de 4 años en el tercer cuartil de ambas regiones; es decir, el 75% de los programadores estadounidenses cuentan a los mucho con 15 años programando profesionalmente y los latinoamericanos con 11 años.

```{r}
quantile(DF_USA$YearsCodePro, na.rm = TRUE)
quantile(DF_LA$YearsCodePro, na.rm = TRUE)
```

Continuando con el análisis, se toma las medias de ambas regiones, y se observa una diferencia de más de 2 años, siendo mayor para Estados Unidos, confirmando lo que ya sugerían las medianas.

```{r, comment=NA}
round(mean(DF_USA$YearsCodePro, na.rm = TRUE),2)
round(mean(DF_LA$YearsCodePro, na.rm = TRUE), 2)
```

A partir del análisis y las comparaciones, se llega a la hipótesis de que sí existe una diferencia entre Estados Unidos y América Latina en cuanto a los años programando profesionalmente, la comparación de medianas sugiere que los programadores profesionales de Estados Unidos llevan programando más años que los de América Latina, sin embargo, esta diferencia no es muy notoria, ya que es solo de 2 años.

##### ¿Cómo influye la región en la que los desarrolladores profesionales viven en su situación de búsqueda laboral?

Se realizará un análisis de la variable "Situación de búsqueda de empleo", que describe si los programadores profesiones se encuentran o no buscando trabajo o si están abiertos a nuevas oportunidades en cada región, para determinar si existe una influencia de la región en la situación búsqueda laboral de los programadores de cada región.

##### Variable: Situación de búsqueda de empleo

```{r echo=FALSE, comment=NA}

layout(matrix(c(1,2,3,3), nrow=2,byrow=TRUE), heights=c(3, 1))
m<-prop.table(table(DF_LA$JobSeek[!is.na(DF_LA$JobSeek)]))*100
n<-prop.table(table(DF_USA$JobSeek[!is.na(DF_USA$JobSeek)]))*100
et<-c("Estoy buscando activamente un trabajo","No estoy interesado en nuevas oportunidades de trabajo", "No estoy buscando activamente, pero estoy abierto a nuevas oportunidades" )
ar<-c("busco","no busco", "no busco/\ndisponible")
colors<-c('skyblue','yellow','green')

c2<-barplot(n, xlab='Frecuencia',ylab = "Porcentaje(%)", main='Situacion de Empleo\nEstados Unidos', width = 5,
col=colors,cex.names=0.8,names.arg=ar, ylim = c(0,70))
text(c2, n-2, labels = round(n,2))

c1<-barplot(m,xlab='Frecuencia', ylab = "Porcentaje(%)", main='Situacion de Empleo\nAmerica Latina', width = 5,names.arg=ar,
col=colors,cex.names=0.8, ylim = c(0,70))
text(c1, m-2, labels = round(m,2))

 
par(mai=c(0,0,0,0))
plot.new()
legend(x="center", legend = et, fill=colors,ncol=1)

```

Utilizamos gráficos de barra en base al total de encuestados por región ya que nos permite identificar claramente y de manera ordenada las diferencias de la situación de empleo de los programadores por región.

Podemos observar que la cantidad de programadores que buscan empleo es mayor en América Latina, y la cantidad de programadores que no buscan empleo es mucho mayor en Estados Unidos (17.71%). En cuanto a las otras opciones, también hay diferencia, pero es menor. Esta es de 5% respecto a las personas que buscan un empleo, siendo mayor para América Latina. Igualmente, para la última opción, existe mayor proporción disponibilidad a aceptar oportunidades en América Latina, con un 11.77% a comparación de USA.

En base al análisis, se llega a la hipótesis de que la región influye en la situación de búsqueda laboral. Resaltando, que en América Latina, la proporción de programadores que no está buscando trabajo es mucho menor que la de Estados Unidos, con una diferencia de 17.97 puntos porcentuales 

##### ¿Cómo influye la región en la que los desarrolladores profesionales viven en la forma en la que trabajan?

Se analizarán las variables "horas trabajadas semanalmente", "frecuencia de horas extra en el trabajo", "tipo de empleo" y "Lenguajes de programación" para dar una posible respuesta para la pregunta, debido a que mediante esas variables podemos comparar entre América Latina y Estados Unidos si es que predominan los trabajos a tiempo completo, que lenguajes se utilizan más en cada región y cuantas horas de trabajo realizan los programadores.

##### Variable: Horas trabajadas semanalmente 
Según la instancia federal del gobierno estadounidense (Internal Revenue Services) para que un trabajo sea considerado a tiempo completo mínimo tiene que cumplir 30 horas semanales, o 130 horas de servicio por mes, sin un límite máximo de horas. Por otra parte, en América Latina según BBC new en ciertos países existen límites de 48 horas semanales y en otros países van de 40 a 47 horas semanales. Se limpiaron los datos siguiendo las fuentes consultas debido a que se encontraron muchos valores que no pueden ser verídicos, como es el caso de trabajar 168 horas a la semana. Así mismo, se estableció las horas semanales considerando 5 días laborales a la semana desde 30 (horas mínimas en estados unidos) a 50 (valor máximo en América Latina añadiendo algunas horas extras) horas para observar una gráfica sin muchos datos atípicos.

```{r, comment=NA}
horas_LA <- table(DF_LA$WorkWeekHrs)
DF_LA$WorkWeekHrs[DF_LA$WorkWeekHrs < 30 & (DF_LA$Employment == "Employed full-time")] <- NA
DF_LA$WorkWeekHrs[DF_LA$WorkWeekHrs > 50  & (DF_LA$Employment == "Employed full-time")] <- NA

DF_USA$WorkWeekHrs[DF_USA$WorkWeekHrs < 30 & DF_USA$Employment == "Employed full-time"] <- NA
DF_USA$WorkWeekHrs[DF_USA$WorkWeekHrs > 50 & DF_USA$Employment == "Employed full-time"] <- NA

DF_MIX$WorkWeekHrs[DF_MIX$WorkWeekHrs < 30 & DF_MIX$Employment == "Employed full-time"] <- NA
DF_MIX$WorkWeekHrs[DF_MIX$WorkWeekHrs > 50 & DF_MIX$Employment == "Employed full-time"] <- NA

horas_USA <- table(DF_USA$WorkWeekHrs)


color = c("darkblue", "skyblue")
y_LA_median <- mean(DF_LA$WorkWeekHrs, na.rm = TRUE)
y_USA_median <- mean(DF_USA$WorkWeekHrs, na.rm = TRUE)

x_general <- c("Latino América", "Estados Unidos")
y_general <- c(y_LA_median, y_USA_median)

DF_TEMP <-DF_MIX[DF_MIX$Employment == "Employed full-time" & !is.na(DF_MIX$Employment),]


boxplot(DF_TEMP$WorkWeekHrs~DF_TEMP$Region, ylab = "Región", xlab = "Horas", main="Horas trabajadas por semana", notch = FALSE, horizontal = TRUE)

```

En este apartado se utiliza la gráfica de caja porque ayuda a representar gráficamente variables cuantitativas mediante la distribución de sus cuartiles, además de que permite incluir los datos atípicos. Para la gráfica se consideró a los desarrolladores que trabajan a tiempo completo para que las unidades muestrales sean comparables. Analizando la gráfica se obtuvo que la media de horas que trabajan los encuestados por semana en América Latina es de 41.31 horas y en Estados Unidos es de 41.16 con solo unos decimales de diferencia.

```{r}
round(mean(DF_USA$WorkWeekHrs[DF_USA$Employment == "Employed full-time"], na.rm = TRUE),2)
round(mean(DF_LA$WorkWeekHrs[DF_LA$Employment == "Employed full-time"], na.rm = TRUE),2)
```

Para confirmar esta similitud, podemos ver que las medias en el boxplot son aproximadamente 41 en ambas regiones. Por otro lado, podemos utilizar el coeficiente de variación para ver si los datos están distribuidos de manera similar en proporción a su promedio y vemos que para ambos casos es prácticamente la misma.

```{r, comment=NA}
round(sd(DF_LA$WorkWeekHrs[DF_LA$Employment == "Employed full-time"], na.rm = TRUE)/mean(DF_LA$WorkWeekHrs[DF_LA$Employment == "Employed full-time"], na.rm = TRUE),2)
round(sd(DF_USA$WorkWeekHrs[DF_USA$Employment == "Employed full-time"], na.rm = TRUE)/mean(DF_USA$WorkWeekHrs[DF_USA$Employment == "Employed full-time"], na.rm = TRUE),2)
```

##### Variable: Frecuencia de horas extra en el trabajo

Esta variable es necesaria estudiarla ya que nos puede dar a conocer la frecuencia de realizar horas extras en los trabajos de los programadores en las dos regiones, para poder comparar la forma de trabajar en los Estados Unidos y América Latina.

```{r echo=FALSE, comment=NA}

layout(matrix(c(1,2,3,3), nrow=2,byrow=TRUE), heights=c(3, 1))
colors<-c('blue','yellow','green','orange','brown')

n<-prop.table(table(DF_USA$NEWOvertime[!is.na(DF_USA$NEWOvertime)]))*100
n<- n[c(1, 4,2,5,3)]
b2<-barplot(n, xlab='Frecuencia',ylab = "Porcentaje(%)", main='Frecuencia de horas extra\nEstados Unidos', width = 5, col.lab="darkgreen",names.arg=c("N","RV","O","AV","AM"),
col=colors,cex.names=0.8, ylim = c(0,30))
text(b2, n-1, labels = round(n,2))

m<-prop.table(table(DF_LA$NEWOvertime[!is.na(DF_LA$NEWOvertime)]))*100
m<- m[c(1, 4,2,5,3)]
b1<-barplot(m, xlab='Frecuencia',ylab = "Porcentaje(%)", main='Frecuencia de horas extra\nAmérica Latina', width = 5, col.lab="darkgreen",names.arg=c("N","RV","O","AV","AM"),beside=TRUE,
col=colors,cex.names=0.8, ylim = c(0,30))
text(b1, m-1, labels = round(m,2))

 
par(mai=c(0,0,0,0))
plot.new()
legend(x="center", legend = c("Nunca", "Rara Vez: 1-2 días al año o menos", "Ocasionalmente: 1-2 días por trimestre pero menos que al mes", "A Veces: 1-2 días al mes pero menos de una semana", "A Menudo: 1-2 días por semana o más"), fill=colors,ncol=1)
```

Se decidió utilizar la gráfica de barras con porcentajes en base al total de encuestados por región ya que la diferencia del total era grande y estos gráficos nos permiten comparar fácilmente la frecuencia de horas extra de los programadores. El uso de porcentajes y colores hace que sea un gráfico fácil de comprender para el lector.

Analizando las gráficas se obtiene que en América Latina el 26.05% de empleados trabaja horas extra a menudo (de 1 a más días a la semana) y el 27.71% a veces (1 o 2 dos días al mes). En Estados Unidos, las 2 respuestas más votadas son "A veces" y "Ocasionalmente (1 o 2 días por trimestre)", con 26.36% y 25.71% cada una. También se observa que la variable "Nunca" tiene mayor porcentaje en Estados Unidos.

##### Variable: Tipo de empleo

Esta variable es importante para el análisis debido a que permite observar y comparar si los programadores de ambas regiones tienen empleos de tiempo completo, son trabajadores de tiempo parcial, etc. y esto es muy importante a la hora de comparar la forma de trabajar.

```{r, comment=NA}
tableEmpleoUSA_WFR <- table(DF_USA$Employment)
tableEmpleoUSA <- prop.table(tableEmpleoUSA_WFR)
tableEmpleoUSA_DF <- data.frame(names(tableEmpleoUSA_WFR), as.vector(tableEmpleoUSA))
names(tableEmpleoUSA_DF) <- c('Tipo de empleo','Frecuencia Relativa')
tableEmpleoUSA_DF


namesEmpleo <- c("TC", "TP", "IA", "SEBT", "SEST", "R", "E")


tableEmpleoLA_WFR <- table(DF_LA$Employment)
tableEmpleoLA <- prop.table(tableEmpleoLA_WFR)
tableEmpleoLA_DF <- data.frame(names(tableEmpleoLA_WFR), as.vector(tableEmpleoLA))
names(tableEmpleoLA_DF) <- c('Tipo de empleo','Frecuencia Relativa')
tableEmpleoLA_DF

layout(matrix(c(1,2,3,3), ncol=2, byrow=TRUE), heights=c(8, 2))
par(mai=rep(0.8, 4))

barplot(tableEmpleoUSA, las=1, names.arg=namesEmpleo, main='Empleos en Estados Unidos', xlab = "Tipo de empleo",  ylab = "Frecuencia relativa", col=c("skyblue","orange","red","beige","aliceblue","black","blue"),xlim=c(0,8), ylim = c(0, 1), cex.names=0.8, las=2)

barplot(tableEmpleoLA, las=1, names.arg=namesEmpleo, main='Empleos en América Latina', xlab = "Tipo de empleo",  ylab = "Frecuencia relativa", col=c("skyblue","orange","red","beige","aliceblue","black","blue"),xlim=c(0,8), ylim = c(0, 1),cex.names=0.8, las=2)

par(mai=c(0,0,0,0))
plot.new()
legend(x="center", ncol=3, legend = c("Tiempo Completo","Tiempo Parcial", "Independiente, Autónomo", "Sin Empleo, Buscando Trabajo", "Sin Empleo, Sin buscar Trabajo", "Retirado", "Estudiante"), fill=c("skyblue","orange","red","beige","aliceblue","black","blue"))


```

Este apartado tiene 7 tipos de empleos diferentes, en algunos casos la diferencia entre ellos es abismal. Por lo tanto, para poder observar mejor las diferencias se utilizó gráficos de barra, además para poder tener una mejor visualización de las diferencias de frecuencia relativa entre Estados Unidos y América Latina se optó por poner los gráficos uno al costado de otro.
Los gráficos de barras muestran que la mayoría de los programadores tanto en Estados Unidos como en América Latina trabajan a tiempo completo, pero existe una mayor frecuencia relativa de programadores trabajando a tiempo completo en Estados Unidos que en América Latina. También se observa que existe mayor frecuencia relativa de latinoamericanos trabajando a medio tiempo y de manera independiente que los estadounidenses.

##### Variable: Lenguajes de programación

Esta variable muestra los lenguajes de programación más utilizados en los entornos de trabajo de los programadores, por lo tanto, es importante su análisis para comparar la forma de trabajo por región.

```{r echo=FALSE, comment=NA}
temp = DF_USA$LanguageWorkedWith[!is.na(DF_USA$LanguageWorkedWith)]
LWW_vec_USA <- vector() #LWW(languageWorkedWith)
for (pal in temp) {
  for (sub_pal in strsplit(pal, ";")) {
    LWW_vec_USA <- c(LWW_vec_USA, sub_pal)
  }
}
temp = DF_LA$LanguageWorkedWith[!is.na(DF_LA$LanguageWorkedWith)]
LWW_vec_LA <- vector()
for (pal in temp) {
  for (sub_pal in strsplit(pal, ";")) {
    LWW_vec_LA <- c(LWW_vec_LA, sub_pal)
  }
}
#USA
tabla_LWW_USA_F <- table(LWW_vec_USA)
tabla_LWW_USA_FR <- prop.table(tabla_LWW_USA_F)
tabla_LWW_USA_o <- data.frame(names(tabla_LWW_USA_F), as.vector(tabla_LWW_USA_F), as.vector(tabla_LWW_USA_FR))
names(tabla_LWW_USA_o) <- c('lenguajes','Frecuencia', 'Frencuencia Relativa')
tabla_LWW_USA_or <- tabla_LWW_USA_o[order(tabla_LWW_USA_o$`Frencuencia Relativa`,decreasing = TRUE), ]
barplot(tabla_LWW_USA_or$`Frencuencia Relativa`, names.arg = tabla_LWW_USA_or$lenguajes, main = "Estados Unidos", ylab = 'frecuencias relativas', las=2, font.lab = 4,  cex.names = 0.7, ylim = c(0,0.16))
#LA
tabla_LWW_LA_F <- table(LWW_vec_LA)
tabla_LWW_LA_FR <- prop.table(tabla_LWW_LA_F)
tabla_LWW_LA_o <- data.frame(names(tabla_LWW_LA_F), as.vector(tabla_LWW_LA_F), as.vector(tabla_LWW_LA_FR))
names(tabla_LWW_LA_o) <- c('lenguajes','Frecuencia', 'Frencuencia Relativa')
tabla_LWW_LA_or <- tabla_LWW_LA_o[order(tabla_LWW_LA_o$`Frencuencia Relativa`,decreasing = TRUE), ]
barplot(tabla_LWW_LA_or$`Frencuencia Relativa`, names.arg = tabla_LWW_LA_or$lenguajes, main = "América Latina", ylab = 'frecuencias relativas', las=2, font.lab = 4, cex.names = 0.7, ylim = c(0,0.16))
```

Para esta variable se hizo uso de un barplot por separado para cada región, debido a que existe una cantidad de lenguajes de programación considerable, Además un gráfico de barras nos permite visualizar en que lenguajes se trabajan más, para facilitar esta comparación se ordenó el barplot de manera descendente. Se destaca que entre los lenguajes más usados tanto en Estados Unidos como en América Latina son JavaScript, HTML/CSS, SQL. Es importante resaltar que en Estados Unidos hay un mayor uso de Python que en América Latina.


En conclusión, a lo que la pregunta respecta, a modo de hipótesis se sostiene, gracias a los indicadores, que la forma de trabajo en Estados Unidos y Latino América bastante similar, debido a que en ambas regiones la gran mayoría de programadores tiene un empleo a tiempo completo, así mismo, trabajan la misma cantidad de horas semanalmente y trabajan en prácticamente con los mismos lenguajes de programación, incluso el top 3 es el mismo con el mismo orden en ambas regiones. La única diferencia se evidencia en las horas extras, aunque está es pequeña, se puede ver que la proporción de los programadores de América Latina realiza horas extra frecuentemente es mayor que la de estados unidos por unos 6 puntos porcentuales.

##### ¿Existe una relación entre la remuneración anual total y la región en la que los desarrolladores viven?

Se realizará un análisis de la variable de “compensación anual” que es fundamental para llegar a una buena hipótesis respecto al trabajo y su relación con cada región. Asimismo, solo se tomará en cuenta a los trabajadores full-time para una mejor comparación en este caso. 

Esta variable está en dólares para ambas regiones para obtener los salarios en dólares se usando la ratio de intercambio en el 2020-02-19, asumiendo 12 meses laborando y 50 semanas trabajando. 

##### Variable: Compensación anual en dólares

```{r, warning=FALSE, comment=NA}

DF_TEMP_LA <-DF_LA[DF_LA$Employment == "Employed full-time" & !is.na(DF_LA$Employment),]
DF_TEMP_USA <-DF_USA[DF_USA$Employment == "Employed full-time" & !is.na(DF_USA$Employment),]


hist(DF_TEMP_USA$ConvertedComp, breaks = 30, freq = FALSE, main = "Histograma del salario anual Estados Unidos", ylab = "Frecuencia", xlab = "Salario anual en dólares")
abline(v=mean(as.numeric(DF_USA$ConvertedComp), na.rm = TRUE), col = "red")
hist(DF_TEMP_LA$ConvertedComp, breaks = 30, freq = FALSE, main = "Histograma del salario anual América Latina", ylab = "Frecuencia", xlab = "Salario anual en dólares")
abline(v=mean(as.numeric(DF_LA$ConvertedComp), na.rm = TRUE), col = "blue")

```

Para esta variable se hizo uso de histogramas debido a que nos permiten observar la distribución de los desarrolladores por salario, además, nos permite marcar la media, y como están distribuidos los salarios alrededor de esta, lo que permite un análisis pertinente.

Se observa en los histogramas que existen valores muy atípicos respecto a la media (esta es afectado por estos datos). Por ello, para un mejor análisis, se decidió crear una nueva variable booleana isStandard que asigna TRUE a todos los valores por debajo de un Salario que se consideró máximo. Según la página ZipRecruiter el máximo Salario anual de un desarrollador full-time fue de 171,000 USD. Por otro lado, según la página Evalart, un desarrollador en América Latina en el país mejor pagado (Panamá) un desarrollador en su máximo nivel (Master) percibe 3500 USD mensuales, anualmente se usará 42000 USD. Estos valores también se ven reflejados en nuestros gráficos. Se consideró solo a los que trabajan tiempo completo. 

Para el DF_MIX y DF_USA se hace uso de 171000 (máximo) y para el DF_LA 42000 (máximo para América Latina) dólares. Se asigna FALSE en caso contrario.

Para un mejor análisis de esta variable solo se hará uso de los que estén tengan la variable isStandard como TRUE, esta misma variable tendrá más usos en el estudio más adelante. Se sabe que esto puede reducir la representatividad de nuestros datos, pero se consideró que es la opción más viable respecto al manejo de esta variable.

```{r warning=FALSE, comment=NA}

DF_TEMP2_USA <- DF_TEMP_USA$ConvertedComp
DF_TEMP2_LA <- DF_TEMP_LA$ConvertedComp
DF_TEMP2_MIX <- DF_MIX$ConvertedComp

isStandard_usa<- c()

for(obs in DF_TEMP2_USA){
  if(is.na(obs)){
    isStandard_usa<-c(isStandard_usa, NA)
  }
  else if(obs>171000){
    isStandard_usa<-c(isStandard_usa,FALSE)
  }
  else{
    isStandard_usa <-c(isStandard_usa,TRUE)
  }
}

isStandard_la<- c()

for(obs in DF_TEMP2_LA){
  if(is.na(obs)){
    isStandard_la<-c(isStandard_la, NA)
  }
  else if(obs>42000){
    isStandard_la<-c(isStandard_la,FALSE)
  }
  else{
    isStandard_la <-c(isStandard_la,TRUE)
  }
}

isStandard_mix<- c()

for(obs in DF_TEMP2_MIX){
  if(is.na(obs)){
    isStandard_mix<-c(isStandard_mix, NA)
  }
  else if(obs>171000){
    isStandard_mix<-c(isStandard_mix,FALSE)
  }
  else{
    isStandard_mix <-c(isStandard_mix,TRUE)
  }
}
DF_FT_LA <-DF_TEMP_LA[DF_TEMP_LA$Employment == "Employed full-time",]
DF_FT_LA <- data.frame(cbind(DF_FT_LA, isStandard_la))
DF_FT_LA_STD <- DF_FT_LA[DF_FT_LA$isStandard_la == TRUE, ]
DF_FT_USA <-DF_USA[DF_USA$Employment == "Employed full-time",]
DF_FT_USA <-data.frame(cbind(DF_TEMP_USA, isStandard_usa))
DF_FT_USA_STD <- DF_FT_USA[DF_FT_USA$isStandard_usa == TRUE, ]

DF_MIX <-data.frame(cbind(DF_MIX, isStandard_mix))

hist(DF_FT_USA_STD$ConvertedComp[DF_FT_USA_STD$isStandard_usa == TRUE ], breaks = 15, probability = TRUE, main = "Histograma del salario anual Estados Unidos", ylab = "Frecuencia", xlab = "Salario anual en dolares")
abline(v=mean(as.numeric(DF_FT_USA_STD$ConvertedComp), na.rm = TRUE), col = "red")
hist(DF_FT_LA_STD$ConvertedComp, breaks = 15, probability = TRUE, main = "Histograma del salario anual América Latina", ylab = "Frecuencia", xlab = "Salario anual en dolares")

abline(v=mean(DF_FT_LA_STD$ConvertedComp, na.rm = TRUE), col = "blue")
#legend(0,0.00005,legend=c("media EEUU", "media Latam"),col=c("red", "blue"),lwd=2)
```
En Estados Unidos se observa una distribución normal respecto a la media, es decir que la mayoría de los programadores gana alrededor de 104737 dólares anuales. Por otro lado, en América Latina no existe una distribución muy atípica, pero sí hay más variación respecto a la media, a comparación de Estados Unidos.

```{r}
mean_comp_usa = round(mean(DF_FT_USA_STD$ConvertedComp, na.rm = TRUE),2)
mean_comp_usa
mean_comp_la = round(mean(DF_FT_LA_STD$ConvertedComp, na.rm = TRUE), 2)
mean_comp_la
```

 Asimismo, se resalta la diferencia entre la media de USA y América Latina, que en USA es el 580.77% de la de América Latina.
```{r}
round(mean_comp_usa/mean_comp_la*100,2)
```

Calculamos las medianas porque nos permiten obtener un valor "medio", que es afectado en mucho menor grado que la media por los datos atípicos. 
```{r}
median_comp_usa = round(median(DF_FT_USA_STD$ConvertedComp, na.rm = TRUE),2)
median_comp_usa
median_comp_la = round(median(DF_FT_LA_STD$ConvertedComp, na.rm = TRUE), 2)
median_comp_la
```

La mediana de Estados Unidos es 630.76% mayor que la de América Latina. Lo que vuelve a confirmar la gran diferencia en el salario que se percibe en ambas regiones.

```{r}
round(median_comp_usa/median_comp_la*100,2)
```

A partir del análisis, se plantea la hipótesis de que existe una abismal diferencia en cuanto la remuneración total anual entre los programadores full-time que viven en Estados Unidos y los que viven en América Latina. Siendo mucho mayor para Estados Unidos.
  
#### Preguntas que involucran relaciones entre variables

##### ¿Existe diferencia entre la relación que hay entre la edad de los desarrolladores profesionales y los años que llevan programando profesionalmente?

Utilizamos las variables de Años programando profesionalmente y edad para responder esta pregunta.

```{r}
plot(x = DF_USA$Age, y = DF_USA$YearsCodePro, col = "red", cex = 0.6, xlab = "Edad", ylab = "Años programando profesionalmente", main = "Edad vs Años programando profesionalmente")
points(x = DF_LA$Age, y = DF_LA$YearsCodePro, col = "blue", cex = 0.6)
legend(15, 40, legend = c("EEUU", "Latam"), fill=c("red", "blue"))

abline(lm(DF_USA$YearsCodePro ~ DF_USA$Age), col = "red")
abline(lm(DF_LA$YearsCodePro ~ DF_LA$Age), col = "blue")
```

Se decidió utilizar un diagrama de dispersión con colores porque permite observar la correlación entre dos variables y además permite diferenciar con colores variables categóricas. En el gráfico se puede observar que existe una fuerte relación entre la edad y los años de experiencia y que la pendiente es similar entre las regiones. Se puede utilizar la covarianza para medir el grado de asociaron que existen entre las variables y se puede ver que es positiva y hay asociación, las dos variables crecen en la misma dirección.

```{r}
cov(y = DF_USA$Age,x = DF_USA$YearsCodePro, use = "pairwise.complete.obs")
cov(y = DF_LA$Age,x = DF_LA$YearsCodePro, use = "pairwise.complete.obs")
```

Sin embargo, si se desea comparar la relación entre las dos regiones, se tiene que usar la correlación, pues en este descriptor no influye la escala pues está dividida por el promedio de los datos. Con la correlación podemos ver que es bastante similar y que, además en las dos regiones es bastante alta.

```{r}
cor(x = DF_USA$Age,y = DF_USA$YearsCodePro, use = "pairwise.complete.obs")
cor(x = DF_LA$Age,y = DF_LA$YearsCodePro, use = "pairwise.complete.obs")
```
Gracias a la alta correlación, se pude determinar una función que permita "predecir" los años de experiencia en función de la edad de un programados:

- Estados Unidos:   f(edad) = 0.81 × edad - 17.34
- América Latina:   f(edad) = 0.78 × edad - 15.58

Luego de analizar la variable con los indicadores, se puede dar la hipótesis de que la región no influye entre la relación de la edad y años programando profesionalmente, además esta es muy alta y sugeriría que los programadores profesionales comienzan a trabajar a una temprana edad lo que permite que ganen años de experiencia mientras aumenta su edad.

##### ¿Cuál es la diferencia entre regiones de la relación que existe entre la edad y la remuneración anual de los programadores profesionales que trabajan tiempo parcial?

Para responder esta pregunta se procederá con el análisis de las variables de remuneración anual y edad considerando solo los que trabajan tiempo completo y tienen la variable de sueldo estándar utilizada para filtrar la variable del sueldo como TRUE.

```{r}
DF_LA_FREE <- DF_MIX[DF_MIX$Region == "América Latina" & DF_MIX$isStandard_mix == TRUE & DF_MIX$Employment == "Employed part-time", ]
DF_USA_FREE <- DF_MIX[DF_MIX$Region == "Estados Unidos" & DF_MIX$isStandard_mix == TRUE & DF_MIX$Employment == "Employed part-time", ]

plot(x = DF_USA_FREE$Age, y = DF_USA_FREE$ConvertedComp, col = "red", cex = 0.6, main = "Edad vs remuneración anual de programadores part-time", xlab = "Edad", ylab = "Remuneración anual $")
points(x = DF_LA_FREE$Age, y = DF_LA_FREE$ConvertedComp, col = "blue", cex = 0.6)
legend(52, 140000, legend = c("Estados Unidos", "América Latina"), fill=c("red", "blue"))
abline(lm(DF_USA_FREE$ConvertedComp ~ DF_USA_FREE$Age), col = "red")
abline(lm(DF_LA_FREE$ConvertedComp ~ DF_LA_FREE$Age), col = "blue")
```

Al igual que en el anterior caso, se optó por utilizar un diagrama de dispersión con colores para diferenciar la variable categórica de la región. Se puede apreciar en el cuadro que ambas variables parecen tener cierta relación, para verificar esto se analizara el valor de la covarianza. Se puede ver que ambas son positivas, sin embargo, el valor de la covarianza de Estados Unidos es mucho mayor que la de América Latina.

```{r}
cov(x = DF_USA_FREE$Age,y = DF_USA_FREE$ConvertedComp, use = "pairwise.complete.obs")
cov(x = DF_LA_FREE$Age,y = DF_LA_FREE$ConvertedComp, use = "pairwise.complete.obs")
```

Para poder comparar ambas relaciones, pues ya se ha analizado que el sueldo de los programadores en Estados Unidos es mucho mayor, se utilizará la correlación, que permite comparar en proporción a la media de las variables, y podemos ver que, que la correlación en Estados Unidos es menos de la mitad que en América Latina.

```{r}
cor(x = DF_USA_FREE$Age,y = DF_USA_FREE$ConvertedComp, use = "pairwise.complete.obs")
cor(x = DF_LA_FREE$Age,y = DF_LA_FREE$ConvertedComp, use = "pairwise.complete.obs")
```

Luego del análisis de los indicadores, se puede sugerir la hipótesis de que la edad de los programadores a tiempo parcial en Estados Unidos no está muy relacionada con su sueldo anual. Por otro lado, en América latina el valor cercano a 0.6 de la covarianza indica que hay una correlación moderada y que la edad si influye en la remuneración anual de los programadores profesionales que trabajan a tiempo parcial.

##### ¿Cuál es la diferencia que exise entre regiones de la relación entre los años de experiencia y el sueldo de los programadores que traban en empresas pequeñas?

Para responder a esta pregunta, se seleccionaron las variables de remuneración anual y años programando profesionalmente de las observaciones que tienen en la variable del tamaño de la organización como que trabajan en una empresa de entre 2 a 9 empleados o de 10 a 19 y una vez más se usó solo a los programadores que contaban con un sueldo "estándar" norteamericano según la variable booleana que fue definida anteriormente.

```{r, warning=FALSE}
DF_LA_FREE <- DF_MIX[(DF_MIX$Region == "América Latina" & DF_MIX$isStandard_mix == TRUE & (DF_MIX$OrgSize == "2 to 9 employees" |DF_MIX$OrgSize == "10 to 19 employees")), ]
DF_USA_FREE <- DF_MIX[(DF_MIX$Region == "Estados Unidos" & DF_MIX$isStandard_mix == TRUE & (DF_MIX$OrgSize == "2 to 9 employees" |DF_MIX$OrgSize == "10 to 19 employees")), ]

plot(x = DF_USA_FREE$YearsCodePro, y = DF_USA_FREE$ConvertedComp, col = "red", cex = 0.6, main = "Años programando profesionalmente vs remuneración anual de programadores de empresas pequeñas", cex.main = 0.8, xlab = "Años programando profesionalmente", ylab = "Remuneración anual $")
points(x = DF_LA_FREE$YearsCodePro, y = DF_LA_FREE$ConvertedComp, col = "blue", cex = 0.6)

abline(lm(DF_USA_FREE$ConvertedComp ~ DF_USA_FREE$YearsCodePro), col = "red")
abline(lm(DF_LA_FREE$ConvertedComp ~ DF_LA_FREE$YearsCodePro), col = "blue")
```
Se decidió utilizar un diagrama de dispersión por colores por los motivos ya mencionados anteriormente. Se puede observar en el diagrama que la regresión lineal tiene pendiente positiva en ambos casos. Se recurre a las covarianzas para ver el grado de asociación en las variables y se ve que en ambos casos es positiva, lo que indicaría que las variables crecen en la misma dirección. 

```{r}
cov(x = DF_USA_FREE$YearsCodePro,y = DF_USA_FREE$ConvertedComp, use = "pairwise.complete.obs")
cov(x = DF_LA_FREE$YearsCodePro,y = DF_LA_FREE$ConvertedComp, use = "pairwise.complete.obs")
```
Como se desea identificar una diferencia se hará uso, una vez más, de la correlación que permite eliminar el hecho de que el sueldo de por si es más bajo en América Latina que en Estados Unidos. Se puede observar que la correlación es baja en el caso del país del norte, pero es moderada en el caso de la región del sur.

```{r}
cor(x = DF_USA_FREE$YearsCodePro,y = DF_USA_FREE$ConvertedComp, use = "pairwise.complete.obs")
cor(x = DF_LA_FREE$YearsCodePro,y = DF_LA_FREE$ConvertedComp, use = "pairwise.complete.obs")
```
Luego de la revisión de los descriptores, se plantea la hipótesis de que el sueldo tiene poco que ver con la edad de los que trabajan en empresas pequeñas en Estados Unidos, mientras que en América latina, la edad de los que trabajan para estas empresas están mucho más relacionadas con el dinero que ganan anualmente.

### Modelos de variable aleatoria para variables de interés

#### Probabilidad de que un desarrollador profesional de Estados Unidos o de América latina tenga un sueldo anual "estándar"

Anteriormente se definió utilizando fuentes bibliográficas y el gráfico original, una variable booleana que nos permite definir si un programador posee un sueldo anual "estándar" o no. Utilizando esta variable se puede definir una variable aleatoria discreta que se distribuye en una Bernoulli p. Cuando un programador gane un sueldo estándar, será considerado un exito, y cuando gane más del será un fracaso. Se calcula la probabilidad de éxito par ambas regiones:

```{r}
totalUSA <- nrow(DF_FT_USA)
totalUSA_std <- nrow(DF_FT_USA[DF_FT_USA$isStandard_usa == TRUE,])
totalLA <- nrow(DF_FT_LA)
totalLA_std <- nrow(DF_FT_LA[DF_FT_LA$isStandard_la == TRUE,])


round(dbern(1, totalUSA_std/totalUSA),2)
round(dbern(1, totalLA_std/totalLA),2)
```
Se puede observar que la probabilidad de que al elegir un programador profesional en Estados Unidos este gane un sueldo considerado estándar es de  0.84. Mientras que si hacemos este experimento en América Latina, la probabilidad es de 0.91, esto indica que quizá el sueldo estándar, que se obtuvo de la fuente bibliográfica y se corroboró con el gráfico, podría estar un poco por debajo de un supuesto sueldo estándar real.


#### Probabilidad de que un desarrollador profesional de Estados Unidos o de América latina trabaje en una empresa que cuente con un buen proceso de incorporación

A continuación se utilizará la variable ordinal "proceso de incorporación" que tiene 3 categorías para indicar si es que el proceso de incorporación de la empresa en donde trabajan los programadores profesionales tienen un buen proceso de incorporación, estas son: "Sí", "No" y "¿Cuál proceso?. Se tomará como una variable aleatoria tiene una distribución Bernoulli p, donde se considerará como éxito cuando un trabajador responde "Sí" a la pregunta si es que proceso de incorporación de su empresa es bueno y se tomará como fracaso cualquier otra respuesta (No o ¿Cuál proceso?).

```{r}
totalUSA_yes <- nrow(DF_USA[DF_USA$NEWOnboardGood == "Yes" & !is.na(DF_USA$NEWOnboardGood),])
totalUSA <- nrow(DF_USA[!is.na(DF_USA$NEWOnboardGood),])
totalLA_yes <- nrow(DF_LA[DF_LA$NEWOnboardGood == "Yes" & !is.na(DF_LA$NEWOnboardGood),])
totalLA <- nrow(DF_LA[!is.na(DF_LA$NEWOnboardGood),])

round(dbern(1, totalUSA_yes/totalUSA),2)
round(dbern(1, totalLA_yes/totalLA),2)
```
Se puede apreciar que la probabilidad de que al escoger un programador en Estados Unidos o en América Latina la empresa donde trabaja tenga un buen proceso de incorporación es bastante similar. Se puede extender este experimento para aplicar una distribución binomial, y mostrar las probabilidades de obtener de 1 a 10 programadores cuya empresa tenga un buen proceso de incorporación al escogerlos de un grupo de 10.

```{r}
data.frame("n_éxito"=c(1:10), "prob" = round(dbinom(c(1:10), 10, totalUSA_yes/totalUSA),3))
```
Se puede ver que en Estados unidos lo más probable es que 5 programadores de los 10 elegidos trabajen en una empresa con un buen proceso de incorporación
```{r}
data.frame("n_éxito"=c(1:10), "prob" = round(dbinom(c(1:10), 10, totalLA_yes/totalLA),3))
```
Por otro lado, en América Latina, lo más probable sea que 4 de los 10 trabajen en una orgacicacion con un buen acoplamiento.

### Bibliografía

-   BBC new. (2019). Cuáles son los países donde la gente trabaja más y menos horas semanales (y qué quieren cambiar en Chile). Recuperado de <https://www.bbc.com/mundo/noticias-49411425>.

-   Internal Revenue Service. (2021). Identifying Full-time Employees. Recuperado de <https://www.irs.gov/affordable-care-act/employers/identifying-full-time-employees>

-   ZipRecruiter (2020). Software Developer Salary. Recuperado de: <https://www.ziprecruiter.com/Salaries/Software-Developer-Salary>

-   Evalart (2019). Cuánto ganan los desarrolladores en América Latina. Recuperado de: <https://evalart.com/es/blog/cuanto-ganan-los-desarrolladores-en-america-latina/#>:\~:text=Por%20%C3%BAltimos%20se%20encuentran%20los,ganar%20hasta%203.170%2C00%20USD.
